臺灣嘉義地方法院民事判決
110年度訴字第79號
原      告  沈迦蜜






訴訟代理人  劉慶忠律師
被      告  廖英智  

訴訟代理人  曾錦源律師
複 代理 人  高景仁  
上列當事人間因被告傷害等案件，原告提起請求損害賠償之刑事
附帶民事訴訟，經本院刑事庭以109年度附民字第175號刑事附帶
民事訴訟裁定移送前來，經本院於民國110年9月1日言詞辯論終
結，判決如下：
    主  文
被告應給付原告新臺幣（下同）492,168元，及自民國109年8月6
日起至清償日止，按年息百分之5計算之利息。
原告其餘之訴駁回。
訴訟費用由被告負擔百分之33，由原告負擔百分之67。
本判決第一項原告勝訴部分得假執行，但被告以492,168元為原
告預供擔保，得免為假執行。
原告其餘假執行之聲請駁回。
    事實及理由
一、原告起訴主張：
（一）被告、原告原分別係嘉義長庚紀念醫院之警衛、社工 ，2
      人前為男女朋友，惟因感情分手而有糾紛，且被告不滿原
      告另有男友，於民國109年3月18日8時20分許，乘原告將
      出門之際，進入嘉義縣○○市○○路○段0○00號14樓之5號原告
      之醫院宿舍内，對原告表示要自殺，並在屋内找剪刀往自
      己手臂、腹部劃過，而在手臂、腹部有數道血痕，期間原
      告因擔心廖英智舉止失控，遂與被告爭奪物品，要阻止被
      告劃傷自己，因而導致右手第四指與右手腕多處撕裂傷。
      ㈠被告因打算自殘，進入上址宿舍後，為阻止原告對外求
      援，強行拿走原告之手機而不讓其使用，後於同日9時47
      分許，原告乘機拿回手機，跑到室外走廊並撥打至醫院警
      衛室經警衛領班曾皇嘉接聽，原告小聲稱「眷舍G楝10之1
      5有人自殺」，惟曾皇嘉再確認時，被告因不願原告對外
      求助，乃將原告拉入室内房間中斷通話並拿走手機，而以
      上述強暴方式，妨害原告自由使用撥打手機之權利。㈡被
      告將原告拉入室内房間後，將原告以面朝下壓在地上，且
      跨坐在原告後腰部，持吹風機插頭、鐵叉及調味瓶玻璃碎
      片刺刮原告頸部及臉部等，造成原告左上眼皮8公分、左
      頰、左耳前、左耳後、頭皮多處撕裂傷，及臉部與頸部多
      處擦傷等傷害。嗣同日10時許警衛侯再因值勤巡邏接到警
      衛室通知而至該宿舍外敲門，被告便停手，原告於是乘隙
      打開房門跑出。本案經本院以109年訴字第374號刑事判處
      被告犯強制罪，處拘役50日。又犯傷害罪，處有期徒刑10
      月。
（二）109年3月18日上午12時20分許，經原告友人發現，被告將
      未經原告同意錄下之傷害過程影片公布於網路上，再次對
      原告構成精神傷害，且侵犯原告之個人資料並毀損其名譽
      。
（三）爰依民法第184條第1項、第193條第1項、第195條第1項請
      求被告賠償如下；
   1、醫療費用：原告已支出醫療費用11,361元，後續臉部疤痕
      重建手術、美容復原費用6萬元，合計為71,361元。
   2、就醫交通費用：原告已就醫14次，支出共42,000元。
   3、看護費用：原告因傷害身心重大創傷，無法入睡，須家人
      24小時陪同照顧，請求1個月看護費6萬元。
   4、受傷請假扣薪資之損害57,234元
　 5、原告因請假超過規定考核日數，致無法領取年終獎金之損
      害78,697元。　　
   6、慰撫金：告因遭被告故意傷害身體、心靈、公開將傷害羞
     辱事件上傳網路、恐嚇等，請求非財產上損害賠償金額120
     萬元。
（四）訴之聲明：
   1、被告應給付原告1,509,292元 及自起訴狀繕本送達被告之
      翌日起至清償日止，按年息百分之5計算之利息。
   2、訴訟費用由被告負擔。
   3、原告願供擔保請准宣告假執行。  
二、被告則以：
（一）被告於109年3月18日上午進入原告住處，以玻璃瓶碎片及
      吃水果用的叉子欲傷害自己時，不慎劃傷原告眉毛等部位
      ，被告一驚，隨即將玻璃瓶碎片及吃水果用的叉子扔在地
      上，但並無打傷或恐嚇原告。
（二）對原告請求之各項目表示意見如下：
   1、醫療費用：已支出醫療費用11,361元，被告不爭執。後續
       疤痕重建及美容復原費用6萬元部分，僅同意台大醫院雲
      林分院回函估計費用3萬元。
   2、交通費用：台南嘉義往返3次，單程63公里，全部共378公
      里；台南高雄往返11次，單程73公里，全部共1,606公里
      ，兩者合計1,984公理，油費約4761.6元；加上高速公路
      通行費之計算，每公里為1.2元，過路費用共2380.8元。
      兩者合計7142.4元。
   3、看護費用6萬元：原告未提出記載「需人看護」之相關診
      斷證明書，被告不能認同。
   4、因請假扣薪損失57,234元：被告不爭執。
   5、無法領取年終獎金損失78,697元：
      在原告提出雇主之直接證明前，被告不能認同。年終獎金
      並非工資，僅為恩給性的給付，年終獎金本質取決於雇主
      的盈餘，並需經做成決議發放，尚需原告沒有過失，結算
      時仍在職等四個條件均滿足才能領取。退步言之，原告底
      薪工資為23,600元，考績甲等到乙等差距僅底薪百分之20
      ，計算結果年終獎金損失僅4,720元。
   6、被告同意考績未達甲等（僅為乙等）之考績獎金差額損失
      ，併入精神慰撫金考量。
   7、精神慰撫金120萬元明顯過高。
（三）訴之聲明：
   1、原告之訴駁回。
   2、費用由原告負擔。
   3、如受不利判決，願供擔保請准免為假執行。 
三、爭點事項：
（一）不爭執事項：
   1、被告因上述行為，經本院刑事庭109年度訴字第374號判處
      強制罪拘役50日、傷害罪有期徒刑10月。
　 2、原告已支付醫藥費11,361元。
　 3、原告因請假扣薪損害57,234元。　　　　
（二）爭執事項：
   1、原告受損害額為何？
四、本院判斷：
（一）原告受損害額為何？
　 1、被告對原告所主張之事實並不爭執（本院卷第54頁），被
      告亦因上述行為，經本院刑事庭109年度訴字第374號判處
      強制罪拘役50日、傷害罪判處有期徒刑10月，有判決書可
      證（本院卷第9-17頁）。可證被告確有傷害原告之行為。
　 2、按因故意或過失，不法侵害他人之權利者，負損害賠償責
      任（民法第184條第1項前段）；不法侵害他人之身體或健
      康者，對於被害人因此喪失或減少勞動能力或增加生活上
      之需要時，應負損害賠償責任（民法第193條第1項）；  
      不法侵害他人之身體、健康、名譽、自由、信用、隱私、
      貞操，或不法侵害其他人格法益而情節重大者，被害人雖
      非財產上之損害，亦得請求賠償相當之金額（民法第195
      條第1項前段）；負損害賠償責任者，除法律另有規定或
      契約另有訂定外，應回復他方損害發生前之原狀。因回復
      原狀而應給付金錢者，自損害發生時起，加給利息民法第
      213條第1項）；損害賠償，除法律另有規定或契約另有訂
      定外，應以填補債權人所受損害及所失利益為限。依通常
      情形，或依已定之計劃、設備或其他特別情事，可得預期
      之利益，視為所失利益（民法第216條第1、2項）。
　 3、被告因傷害原告，致原告受傷之事實既經認定，則原告依
      上開法規，請求被告損害賠償，自屬有據。爰就原告各項
      請求是否有理由，分述如下：
　  ⑴醫療費用：
　　　①原告已支出醫療費用11,361元，有醫療收據、列表可稽
        ，並為被告所不爭執（本院109年附民字第175號卷第21
        -39頁、本院卷第83-97、213頁）。此部分原告損害11,
        361元。
　　　②原告後續就臉部疤痕雷射治療，預估費用3萬元，此有國
        立臺灣大學醫學院附設醫院雲林分院110年8月26日臺大
        雲分資字第1101006874函可證，被告對該金額亦不爭執
        （本院卷第203、213頁）。故應認此部分之損失費用3
        萬元。
　　　③合計原告之醫療費損失為41,361元（11,361＋3萬）。
    ⑵就醫交通費用：原告受傷後回台南家居住，且持續就診重
      建手術醫療治療共14次，此為被告所不爭執（本院卷第21
      5頁）。又自台南至高雄長庚醫院之汽程車單趟費用為132
      5至1725元（平均為1525元），自台南至嘉義長庚醫院之
      汽程車單趟費用為1335至1740元（平均為1537.5元），此
      有台灣大車隊查詢單可證（本院卷第101頁）。是原告請
      求每次就診來回交通費3千元，並未逾上開金額，爰以此
      計算原告就診14次交通費損害額為42,000元。
    ⑶看護費用：原告並未提出其受傷後須他人看護照料之證明
      ，被告亦否認原告有此部分之損害，故原告請求此部分損
      害6萬元，不應准許。
    ⑷原告因受傷請假扣薪損害57,234元，此為被告所不爭執（
      本院卷第214頁）。此部分應認係原告所受之損害。
　  ⑸年终考績之損害：
　  　①原告因傷在109年度共請假152小時，該年度考核中考勤
        成績由20分降為10.5分，致年终考績為乙等。若剔除請
        假因素，原告年终考績應可為甲等。乙等之獎勵比率為
        80%、甲等之獎勵比率為100%。考績獎勵計算為：月本
        薪×獎勵標準1月÷3×獎勵比例。以上有長庚醫療財團法
        人嘉義長庚紀念醫院110年6月15日長庚院嘉字第110055
        0104號函可證（本院卷第149、151頁）。依上可證原告
        因傷請假致其年终考績由甲改列為乙等，其甲乙之差額
        為20%。
　　　②原告於108年在嘉義長庚紀念醫院之本薪為23,600元，其
        年终考績由甲改列為乙等，差額損失20%計損失為1,573
        元（月本薪×獎勵標準1月÷3×獎勵比例，即23,600×1÷3×
        0.2，元以下四捨五入）。
    ⑹慰撫金：
　　　①按不法侵害他人之身體、健康、名譽、自由、信用、隱
        私、貞操，或不法侵害其他人格法益而情節重大者，被
        害人雖非財產上之損害，亦得請求賠償相當之金額。民
        法第195條第1項亦有明文。又慰撫金之多寡，應斟酌雙
        方之身分、地位、資力與加害之程度，及其他各種情形
        核定相當之數額，該金額是否相當，自應依實際加害情
        形與請求人所受之痛苦及雙方之身分、地位、經濟狀況
        等關係決定之。查，被告因故意致原告受傷，係對原告
        身體、健康之人格法益造成侵害，且情節重大。從而原
        告依上開規定請求精神慰撫金賠償，自應准許。
      ②查原告係告78年次，大學畢業，沒有不動產，為社會工
        作師，月薪平均七萬多。被告係71年生，大學畢業，沒
        有財產，月薪33,000元左右。此為兩造所陳明，且互不
        爭執。並有以上有原告之學位證書、社會工作師證書；
        被告之學位證書、全國財產稅總歸戶財產查詢清單、員
        工薪資條可證（本院卷第35-39、54、111、113頁）。
        本院參酌兩造上述之身分、地位、經濟能力，被告未與
        原告和解，以及原告所受之傷害，及被告於109年3月18
        日上午12時20分許，將傷害過程影片公布於網路上（IG
        ），遭同事及不特定多數人瀏覽（被告事後已刪除）等
        情，認原告請求之精神慰撫金以35萬為適當。
　　⑺綜上，原告受損為額為492,168元（41,361＋42,000＋57,234
      ＋1,573＋35萬)。
（二）按負損害賠償責任者，除法律另有規定或契約另有訂定外
      ，應回復他方損害發生前之原狀。因回復原狀而應給付金
      錢者，自損害發生時起，加給利息（民法第213條第1、2
      項）；損害賠償，除法律另有規定或契約另有訂定外，應
      以填補債權人所受損害及所失利益為限（民法第216條第1
      項）；給付有確定期限者，債務人自期限屆滿時起，負遲
      延責任。給付無確定期限者，債務人於債權人得請求給付
      時，經其催告而未為給付，自受催告時起，負遲延責任。
      其經債權人起訴，或依督促程序送達支付命令，與催告有
      同一之效力（民法第229條第1、2項）；又遲延之債務，
      以支付金錢為標的者，債權人得請求依法定利率計算之遲
      延利息。但約定利率較高者，仍從其約定利率（民法第23
      3條第1項）；應付利息之債務，其利率未經約定，亦無法
      律可據者，週年利率為百分之5（民法第203條）。查，被
      告故意傷害原告，造成原告受損害額492,168元之事實，
      業如前述，則原告依上開法規，請求被告給付492,168元
      ，及自起訴狀繕本送達被告之翌日起，按年息百分之5計
      算之利息，並未逾上開規定之範圍，自無不合。又原告上
      開起訴狀繕本係於109年8月5日送達被告收受，有送達回
      證附卷可稽（本院109年度附民字第175號卷第47頁）。從
      而，原告本於侵權行為損害賠償請求權之法律關係，請求
      被告給付492,168元，及自起訴狀繕本送達翌日即109年8
      月6日起至清償日止，按年息百分之5計算之利息部分，為
      有理由，應予准許。原告逾上開範圍之請求，為無理由，
      應予駁回。
（三）原告勝訴部分為492,168元，因未逾50萬元，依民事訴訟
      法第389條第1項第5款之規定，法院應依職權宣告假執行
      ，原告就其勝訴部分所為假執行之聲請，應視為僅促使法
      院發動其職權，爰依職權宣告假執行。另被告陳明願供擔
      保請准宣告免假執行，就原告勝訴部分經核無不合，爰分
      別酌定相當之擔保金額准許之。至於原告敗訴部分，其假
      執行之聲請，已無所據，應予駁回。
（四）本案事證已臻明確，兩造其餘主張陳述及所提之證據，均
      不影響本案判決，毋庸再予審酌，附此敘明。
五、訴訟費用裁判之依據：民事訴訟法第79條。
中　　華　　民　　國　　110 　年　　9 　　月　 15 　　日
                  民事第三庭法　官　馮保郎   
以上正本係照原本作成。
如不服本判決，應於送達後20日內，向本院提出上訴狀（須按對
造人數提出繕本）及表明上訴理由，並依上訴利益繳交第二審裁
判費。如委任律師提起上訴者，應一併繳納上訴審裁判費。
中　　華　　民　　國　　110 　年　　9 　　月　 15 　　日
                            書記官　蔡沛圻